臺灣桃園地方法院刑事判決　　　　　　　 96年度訴字第501號
公　訴　人　臺灣桃園地方法院檢察署檢察官
被　　　告　丁○○原名楊繼正.
選任辯護人　劉興業律師
上列被告因強盜案件，經檢察官提起公訴（95年度偵字第18809
號），本院判決如下：
    主  文
丁○○意圖為自己不法之所有，攜帶兇器，以強暴、脅迫至使不
能抗拒，而取他人之物，處有期徒刑柒年貳月。
    事  實
一、丁○○於民國95年6 月28日凌晨2 時40分許，頭戴半罩式安
    全帽，攜帶客觀上足供兇器使用之非管制刀械之尖刀（刀刃
    約10公分長）1 把，騎乘車號不詳之機車，行至桃園縣大溪
    鎮○○街236 巷21弄32號前附近，見甲○○（原名呂桂芬，
    嗣改名為乙○○後，再改名為甲○○）皮包側背獨自騎乘機
    車行經該處，認有機可乘，竟意圖為自己不法之所有，衝上
    前以其機車車頭抵住甲○○機車腳踏板處迫使其停車後，隨
    即取出前開尖刀對準甲○○脖子正前方，面對甲○○辱罵三
    字經並喝令甲○○將身上攜帶之皮包交出，以此強暴、脅迫
    方式，致使甲○○心生畏懼不能抗拒，而依其指示將皮包取
    下交給丁○○，丁○○並自機車座位上站起接過甲○○之皮
    包（內有現金新臺幣3 萬元、三星廠牌行動電話1 具《序號
    0000000000000000》、信用卡、駕照、行照、身分證、健保
    卡），得手後並指示甲○○先騎乘機車離開且不准回頭，丁○○再趁隙離開現場。同年7 月7 日上午11時40分許，丁○○將上述強劫得手之三星廠牌行動電話，持往桃園縣中壢市
    ○○路2 之18號「豪星通訊有限公司」（下稱豪星公司），
    以7000元之代價販售予不知情之豪星公司負責人朱惠敏，並
    以自己名義簽立「中古機買賣契約書」，朱惠敏再將該具行
    動電話販售予不知情之靳峰鳴使用。嗣因甲○○報警處理，
    經警調閱上開行動電話通聯紀錄，循線查知前揭行動電話係
    由丁○○持往販售，再於同年8 月12日通知丁○○至警局說
    明，經甲○○當場指認丁○○即為強劫其財物之人，而查悉
    上情。
二、案經桃園縣政府警察局大溪分局報告臺灣桃園地方法院檢察
    署檢察官偵查起訴。
    理  由
壹、程序部分：
　　按被告以外之人於審判外之言詞或書面陳述，除法律有規定
    者外，不得作為證據。又被告以外之人於審判外之陳述，雖
    不符前4 條之規定，而經當事人於審判程序同意作為證據，
    法院審酌該言詞陳述或書面陳述作成時之情況，認為適當者
    ，亦得為證據。當事人、代理人或辯護人於法院調查證據時
    ，知有第159 條第1 項不得為證據之情形，而未於言詞辯論
    終結前聲明異議者，視為有前項同意，刑事訴訟法159 條第
    1 項、第159 條之5 分別定有明文。查證人甲○○於警詢時
    所為之陳述，固係審判外之陳述而屬傳聞證據，惟被告及其
    選任辯護人就上開審判外之陳述，於本院審理中，知有該項
    證據，均未曾於言詞辯論終結前聲明異議（僅爭執其證言之
    證明力），而本院審酌該證人陳述作成時之情況，並無違法
    取證及證明力過低之瑕疵，亦認以之作為證據為適當，依前
    揭規定說明，自有證據能力。至證人甲○○於偵查中於供前
    具結所為之陳述（有結文2 紙附於偵查卷可稽，見偵卷第43
    、55頁），係檢察官依法訊問，復無其他事證足資認定其於
    檢察官訊問時有受違法取供情事，並無何特別不可信之情況
    ，依刑法訴訟法第159 條之1 第2 項之規定自有證據能力。
    另本件認定事實所引用之卷內其餘所有卷證資料（包含人證
    及文書證據、物證等證據），並無證據證明係公務員違背法
    定程序所取得，被告於審判程序中復未於言詞辯論終結前表
    示異議，均有證據能力，合先敘明。
貳、實體部分：
一、訊據被告丁○○固坦認有於前開時、地，將甲○○所有前揭
    三星廠牌行動電話，以7000元之代價販售予豪星公司，並以
    自己名義簽立「中古機買賣契約書」等事實不諱，惟矢口否
    認有何強盜犯行，辯稱：手機是綽號「小順」的同事以2000
    元賣給伊的，伊不知道手機是搶來的，何況若伊去搶被害人
    的手機，不可能還用自己名義賣，而自曝犯行，且案發當時
    伊住處在桃園市，上班地點在桃園市○○路政陽公司，不可
    能三更半夜跑到大溪鎮的案發地點，且伊在物資方面並不缺
    乏，不可能去強盜財物，又伊平常騎的機車是紅色，並非被
    害人指述的銀色，被害人指認錯誤云云。經查：
  (一)前揭被告丁○○強劫甲○○財物之事實，迭據證人即被害人
    甲○○於警詢、偵查及本院審理時指述綦詳（見偵查卷第11
    至14頁、第45、46、56、57頁、本院96 年6月5 日審判筆錄
    第7 至16頁），且其一再當面指認被告丁○○即係搶劫其財
    物之人不移，而被害人甲○○所有前揭遭強劫之三星廠牌行
    動電話，確係被告丁○○持至豪星公司以7000元代價販售予
    不知情之朱惠敏，嗣朱惠敏再販售予不知情之靳峰鳴使用一
    節，並據證人朱惠敏、靳峰鳴於警詢時證述詳確（見偵查卷
    第15至19頁，另按證人朱惠敏雖證稱以8000元收購該手機，
    然觀之被告自承係以7000元販售手機予豪星公司，再對照卷
    附中古機買賣契約書所載雙方議定價格為7000元，參以證人
    靳峰鳴係以8000代價向豪星公司轉購得該手機，足見朱惠敏
    應係將收購及轉售之價格相混淆所致，是應以卷附買賣契約
    書及被告所陳之7000元為據，附此敘明），復為被告丁○○
    所不爭執，此外並有丁○○簽立之中古機買賣契約書、甲○○簽立之代保管單、查獲贓證物照片2 張附卷可資佐證，依
    上所述，可知甲○○確實於前開時、地，遭被告強盜財物，
    且甲○○經指認始終堅稱本案被告即係強盜其財物之人，足
    見被告確有實施本件犯行，至為明顯。
  (二)被告丁○○雖以被害人甲○○指認錯誤云云置辯，而其選任
    辯護人亦為被告辯護稱：甲○○可能是因手機係被告持往販
    售而指認被告云云。惟查，證人甲○○於警詢時指述：「經
    我當面詳看就是丁○○沒錯，因為當時他拿水果刀叫我不要
    反抗，他有戴半罩式安全帽，沒有戴口罩，而且距離很近，
    我很清楚的看到他的臉及輪廓，所以我印象深刻」；於偵查
    中指稱：「歹徒當時戴半罩式安全帽，沒有戴口罩，有近距
    離看見歹徒的臉，有在警局當場指認丁○○就是搶我的歹徒
    ，就是丁○○，他靠我很近，且身型、體型、長相都可以認
    得。（提示卷附檔案照片，是否為被告搶你的？）是，且我
    有看過他本人」、「（你之前在警局做筆錄是否當場看到被
    告？）是。（你當時確切指認被告就是搶你財物的嫌犯？）
    是。（檢察官諭當庭詳細審視被告是否為搶你皮包的人，問
    被告是否確定搶你皮包之人？）是。（有無具體特徵可以供
    你認出？）當天他沒有戴口罩，且有路燈，被告靠我很近，
    臉很黑，眼睛很小，他攔下我的時候有說髒話，且要我把錢
    拿出來」；嗣於本院審理時復指證：「（搶你皮包的人現在
    有無在庭上？）有，就是本件被告，當時還有一點燈光，他
    靠我很近，他戴半罩式安全帽，沒有戴口罩，所以我有看到
    。（你是否因為事後查出手機是由被告拿去出售，你才認定
    當時你是被被告所搶？）不是，我是依據當時遭搶的情形來
    指認，因為我認得他，不是因為他販賣我的手機才指認他，
    當時看得很清楚，而且他靠得我很近，他沒有戴口罩，還戴
    半罩式安全帽。（當時路燈的光線你能否看出歹徒的臉？）
    可以，他拿刀子抵住我時，有轉過來跟我面對面，所以我是
    正面看著他」等語綦詳，足見甲○○在遭搶劫時之眼睛始終
    未被矇住，其與被告在有照明之情況，有相當時間之相處，
    並注意被告之長相、講話之口氣、聲音，應屬當然，再者，
    被害人在警詢時指證行搶之人著黑色背心一情（見偵查卷第
    12頁），對照證人丙○○於本院審理時證稱：（在案發期間
    被告有無黑色背心？）有黑色背心等語（見本院96年6 月5
    日審判筆錄第22頁），亦屬相合，且證人甲○○於案發不久
    後之警詢時，即已指認被告，並無記憶問題，是其所為堅定
    之指認應無錯誤之虞，其所陳至可採據。被告及其選任辯護
    人辯護意旨所為指認錯誤之辯解，尚無足取。至甲○○雖於
    本院審理時證稱：對方騎乘之機車是深色的，而與其於警詢
    時所證該人騎乘銀色輕機車或有不符，然其於本院審理時證
    稱：「不太能確定機車顏色，只清楚大燈是白光」、「在警
    詢當時也無法確定被告騎銀色的機車，只知道是深色的」、
    「機車的顏色我記得不是很清楚，我在警察局說的是根據當
    時的印象說的，我也不敢很確定跟警察說是銀色的，我只跟
    警察說大燈有改，今天也無法很確定機車的顏色」、「因為
    當時我看著被告，沒有把注意力放在機車的顏色上，我記得
    被告的臉很清楚，是因為他靠得我很近，本來我想要記他的
    車牌，但他叫我不能回頭，所以我不敢再回頭去記他的車牌
    」、「因為當時刀子在我面前晃，我很緊張，我無法同時注
    意到那麼多事情，第一個想法就是想能否記住他的車牌，但
    是他叫我不能回頭」等語甚明（見本院96年6 月5 日審判筆
    錄第9 、13頁），且查甲○○遭搶劫全部過程僅短短不到5
    分鐘之時間，亦據證人甲○○於審理時證述在卷，被告復以
    持尖刀對準甲○○脖子正前方，喝令甲○○將身上財物交出
    之方式搶劫財物，以致甲○○因緊張、害怕，加以被告騎乘
    之機車係車頭抵住甲○○機車腳踏板處近距離併行停放，由
    於視覺角度關係無法同時看清楚被告騎乘機車顏色，而僅注
    意被告之臉部、長相、身材特徵，致不能確認被告機車顏色
    ，並不悖於常情，尚難因此即認被害人甲○○之指證不實，
    而援為有利被告之認定。
  (三)被告又辯稱：前揭甲○○遭搶之行動電話，係綽號「小順」
    之人以2000元販售予伊云云。然查，被告丁○○並無法提供
    「小順」之年籍資料，此據被告供述在卷，本院自無從傳喚
    ，已難證明是否確有被告所指「小順」該人存在，且觀諸被
    告於警詢時先稱手機是95年6 月在八德市○○路向小順購買
    云云，於偵查中又稱手機是95年7 月5 日在八德市○○路買
    的（被告供稱賣手機與拿到手機隔2 天）云云，於本院審理
    時則又改稱手機係95年7 月1 日買的云云（被告供稱買入到
    賣出約7 天左右），前後翻覆不一，已未可遽信。抑且，被
    告在案發當時居住在桃園市○○路，工作地點在桃園市○○
    路，亦為被告丁○○及其配偶丙○○於本院審理時供證詳確
    ，足見被告生活重心均在桃園市區，與中壢地區顯然並無地
    緣關係，然被告卻刻意將甲○○遭搶之手機持至中壢市○○
    路的「豪星公司」販售，已足令啟疑，被告雖辯以伊比價結
    果認中壢收購手機之價格高於桃園市區，所以才持往中壢市
    去販售云云，然經本院再詢以曾至桃園市區那家通訊行詢價
    ？被告僅泛指在桃園市○○路，卻無法指出究在何家通訊行
    比價，惟以被告住處及任職所在之地緣關係，苟其確有在桃
    園市○○路某通訊行比價，又豈會無法明確指出何家通訊行
    之可能？再者，被告以7000元之代價將系爭手機販售予豪星
    公司，豪星公司嗣再以8000元將手機轉售予靳峰鳴，據如前
    述，足見被害人甲○○遭搶該支手機之市場價值非低，則「
    小順」又焉可能願意以2000元之低價販售予不甚熟識且平常
    甚少連絡之被告之理？益見被告此部辯解，核屬推託卸責之
    詞，無足採憑。又被告之選任辯護人另辯護稱：手機如果是
    被告搶的，被告不可能用自己名義去轉賣手機而自曝犯行云
    云，惟按被告何以會以自己名義出售被害人甲○○前揭手機
    ，乃被告之內心想法，旁人無法探究，且依目前通訊行收購
    中古手機均會要求出賣者出示本人身分證登記核對之現況，
    被告似亦無選擇不以自己名義販售手機之餘地，而況是否以
    被告自己名義出售系爭手機，並不影響於本院對前開強盜事
    實之認定，辯護人前揭辯護意旨，自非的論。
　(四)被告再辯稱：伊住在桃園市，晚上11、12點就睡覺，不可能
    凌晨還跑到大溪去搶劫被害人財物云云，並舉其配偶李晏婷
    為證，而證人丙○○亦附和被告之詞證稱：被告每天下午6
    、7 點下班就直接回家，晚上不可能跑出去云云，惟查：證
    人丙○○雖與被告為夫妻關係並同居生活一起，應對被告生
    活作息有所瞭解，但經本院詢以：你還記得1 年前的生活情
    況？你能記得案發當天晚上被告在做些什麼事？證人丙○○
    均答稱：不記得，再詢以：案發當日有何特別的事情讓你連
    結記憶？其則答稱：沒有，參以證人丙○○同時證稱：不能
    肯定案發當天晚上被告不可能出門，因為他有可能會去超商
    買東西等語（見本院96年6 月5 日審判筆錄第22頁），稽此
    ，證人丙○○所證被告每天下班都會直接回家，不會再出去
    一節，僅係丙○○對被告慣常生活作息之概括描述，但就最
    重要之案發當日被告之確實行蹤，李晏婷則未能明確指證當
    天被告人在家中而未外出甚明，是其所陳被告不可能晚上會
    出去云云，尚不足為被告於案發當日不在場之證明。另被告
    所辯伊生活並無匱乏之虞，不可能去搶被害人財物云云，亦
    非吾人日常生活經驗法則所必然，均不足資為被告有利認定
    之依據。
  (五)關於甲○○被強盜財物之現金部分，證人甲○○於警詢及偵
    查時證述係2 萬5 千元，與其於本院審理時證述係3 萬元，
    雖非完全一致，然此實因被害人甲○○未描述清楚所致，觀
    諸證人甲○○於本院審理時先證稱：現金是2 萬5 千元至3
    萬元之間，經法院再次詢明請其確認被搶現金為何？甲○○
    則證稱3 萬元左右，2 萬5 千元是裝在信封袋內，皮包裡面
    還有5 千元，我當時在警察局說的是信封袋內的錢等語，可
    見甲○○被強盜之金額當以3 萬元較為可採，起訴書認為係
    2 萬5 千元，容有誤會，應予更正，附此敘明。
　(六)按強盜罪所施用之強暴、脅迫手段，祇須足以壓抑被害人之
    抗拒，其喪失意思自由為已足，縱令被害人實際無抗拒行為
    ，仍於強盜罪之成立，不生影響（參見最高法院30年上字第
    3023號判例）。而所謂強暴脅迫之手段，祇須足以壓抑被害
    人之抗拒，喪失其意思自主為已足，縱令被害人並無抗拒行
    為，仍於強盜罪行為不生影響。再按所謂不能抗拒，祇須行
    為人所施之暴力已足使被害人本人主觀上受到壓制無法抗拒
    為已足，至客觀上是否已達一般人皆不能抗拒之程度，則非
    所問（最高法院70年度台上字第1349號、72年度台上字第50
    29號判決意旨參照）。查，本案案發時間係在凌晨2 時40分
    許，而被害人甲○○獨自1 人騎乘機車行經人煙稀少之巷道
    （證人甲○○於96年6 月5 日審理時證稱被搶處所旁邊是空
    地草叢，距該處前後各100 公尺遠處始有住家等語明確，並
    當庭繪製現場圖附卷可稽），且被告係身強體壯之青年，突
    衝上前以機車車頭處抵住甲○○機車腳踏板處迫使甲○○停
    車後，隨即取出尖刀對準甲○○脖子正前方喝令甲○○將身
    上財物交出，依當時客觀之情狀，縱使被告實際上未再施加
    其他暴力，衡情被害人1 獨身女子身處在當時孤立無援之處
    境下，參以甲○○在遭遇被告前揭對待後，即應被告要求立
    刻將身上之皮包取下交予被告，顯見甲○○已心生畏懼，其
    自由意志顯有受到壓抑，應認被告前開行為已至使告訴人不
    能抗拒而任由其取走財物甚明。
  (七)綜上所述，依據證人即被害人甲○○之指訴被害經過，並始
    終明確指認被告即為強劫其財物之人，被告在案發後數日即
    持被害人甲○○遭搶之手機至豪星公司變賣，及被告所為不
    在場辯解與所舉有利之證人李晏婷及「小順」，均不足以為
    被告有利之認定等直接、間接證據，綜合審認結果，堪認被
    告確有犯本件強盜犯行至明。被告所為上述否認犯罪之辯解
    ，均無足採，本件事證明確，被告犯行洵堪認定，至被告選
    任辯護人於本院聲請調閱警詢錄音帶，因辯護人並未進一步
    陳明調閱錄音帶證明何事，且被告於警詢時並未坦認犯行，
    而證人甲○○於警詢、偵查及審理時所為陳述及指認亦甚明
    確，核均無再予調閱之必要，併此敘明。
二、按被告持以強劫甲○○財物所用之尖刀，刀刃長約10公分，
    把手為木柄，刀刃鋒利，業據證人甲○○證述明確，客觀上
    顯具有危險性，且足以傷害人之生命、身體，係屬兇器至明
    。核被告丁○○所為，係犯刑法第328 條第1 項之強盜罪，
    而有同法第321 條第1 項第3 款攜帶兇器之加重情形，應依
    同法第330 條第1 項加重強盜罪論處。爰審酌被告正值壯年
    體健，卻不思以正當途徑獲取財物，利用夜間被害人獨自1
    人孤立無援之機會，以恫嚇、暴力強取被害人財物之犯罪手
    段，危害社會治安甚鉅，且對於被害人甲○○身心造成莫大
    傷害，兼衡其生活狀況、犯罪後猶飾詞否認犯行之態度等一
    切情狀，量處如主文所示之刑。
三、未扣案之尖刀1 支及半罩式安全帽1 頂，雖均係供被告犯本
    件強盜罪所用之物，惟均未扣案，且尖刀及安全帽是否屬被
    告所有因被告否認犯行而不明，復查無證據證明該尖刀及安
    全帽現仍存在，且非屬違禁物，為避免日後執行之困難，爰
    均不予宣告沒收，末此敘明。
據上論斷，應依刑事訴訟法第299 第1 項前段，刑法第330 條第
1 項，判決如主文。
本案經檢察官蔡宜均到庭執行職務。
中　　華　　民　　國　　96　　年　　6 　　月　　21　　日
　　　　　　　　　刑事第七庭審判長法　官  蕭世昌
　　　　　　　　　　　　　　　    法　官  連雅婷
　　　　　　　 　 　　　　　　　　法　官  林惠霞
以上正本證明與原本無異。
如不服本判決，應於收受送達後10日內向本院提出上訴書狀。
                                  書記官  陳恩如
中　　華　　民　　國　　96　　年　　6 　　月　　21　　日
附錄本案論罪科刑法條全文：
刑法第321條
犯竊盜罪而有左列情形之一者，處6 月以上、5 年以下有期徒刑
：
　一　於夜間侵入住宅或有人居住之建築物、船艦或隱匿其內而
      犯之者。
　二  毀越門扇、牆垣或其他安全設備而犯之者。
　三  攜帶兇器而犯之者。
　四  結夥三人以上而犯之者。
　五  乘火災、水災或其他災害之際而犯之者。
　六  在車站或埠頭而犯之者。
  前項之未遂犯罰之。
刑法第330條第1項
犯強盜罪而有第321 條第1 項各款情形之一者，處7 年以上有期
徒刑。
